最高法院民事判決　　　　　　　　　 110年度台上字第2289號
上　訴　人　苗栗縣苑裡鎮農會

法定代理人　呂聯慶
訴訟代理人　古富祺律師
　　　　　　葉東龍律師
被 上訴 人　賴盈蓁
訴訟代理人　慶啓羣律師
上列當事人間請求確認僱傭關係存在等事件，上訴人對於中華民
國110年5月19日臺灣高等法院臺中分院第二審判決（109 年度勞
上字第35號），提起上訴，本院判決如下：
    主  文
原判決除假執行部分外廢棄，發回臺灣高等法院臺中分院。
    理  由
    本件被上訴人主張：伊自民國103年11月24 日受僱於上訴人
，自108年3月11日起轉任信用部櫃檯人員，負責收受民眾存、提
款等金融業務。嗣於108年12月27日，伊將客戶鄭明政之妻莊○
○實際交付存款新臺幣（下同）8萬9000元，僅存入8萬7000元至
鄭明政帳戶（下稱系爭存款事件），又於109年1月7日為客戶「
裡青苑有限公司籌備處」辦理更名及變更印鑑作業時，未將更名
手續費100元登載入帳（下稱系爭更名事件，與前揭事件合稱系
爭二事件），上訴人即於同年月17日召開第18屆第14次人事評議
委員會會議（下稱人評會），以伊因系爭二事件違反勞動契約或
工作規則情節重大為由，依勞動基準法（下稱勞基法）第12條第
1項第4款規定，決議解除伊之職務，並立即生效（下稱系爭人評
會決議）。惟伊辦理系爭二事件固有疏失，然情節並非重大，上
訴人將伊解職，於法不合，兩造間僱傭關係仍存在，上訴人拒絕
受領伊提供勞務，伊自得請求上訴人給付薪資等情，求為確認兩
造間僱傭關係存在，及命上訴人自109年2月起至伊復職之日起，
按月於每月1日給付3萬1900元，並各自應給付日之翌日起加付法
定遲延利息之判決。
    上訴人則以：被上訴人於105 年間已有因帳目不符、遺失單
據等缺失，遭記2 小過，本應更加注意，竟仍發生系爭二事件，
欲侵占所收取客戶存款及手續費，嚴重影響伊之信譽，已違反工
作規則第10條第1項第4款第4 目規定，且情節重大，系爭人評會
決議依勞基法第12條第1項第4款規定解除其職務，應屬合法等語
，資為抗辯。
    原審廢棄第一審所為被上訴人敗訴之判決，改判如其聲明，
無非以：被上訴人自103年11月24日起受僱於上訴人，於108 年3
月11日調任信用部，負責辦理民眾存、提款等金融業務。依上訴
人之工作規則第10條第1項第4款第4 目規定：上訴人之員工有違
反勞動契約、工作規則，或有營私舞弊、挪用公款、收受賄賂或
佣金之情形之一者，上訴人得不經預告以書面終止勞動契約，逕
予解聘，且不發給資遣費。被上訴人於108年12月27 日受理鄭明
政之妻莊○○辦理臨櫃存款業務，莊○○實際交付被上訴人之存
款金額為8萬9000元，惟於存款憑條上誤載存款金額為8萬7000
元，被上訴人依該存款憑條所載金額辦理，莊○○離開後發現上
情，乃撥打電話告知被上訴人，被上訴人隨即存入2000元至鄭明
政之帳戶。被上訴人於收受上開存款時，有以機器清點現金，而
莊○○於存款前必詳算其欲存入之金額，卻於存款單填寫存款金
額為8萬7000元，且於被上訴人辦理存款手續後無異議而離開，
究其原因，應係莊○○為鄭明政辦理存款事務疏未注意致筆誤而
有疏漏。又被上訴人於點算現金過程中有與莊○○聊天，可能未
專注詳實，或因鄭明政為長期客戶，乃依其單據逕為辦理，而有
所疏漏，且上訴人於上班期間對被上訴人為錄影監視，被上訴人
之舉動均在上訴人掌控中，而被上訴人並未將該2000元存款收入
己身，尚難僅以其於接獲莊○○來電表示漏存2000元後，於自認
疏失，未經清點即再行製作存款憑條將2000元存入鄭明政帳戶等
情，即認被上訴人有故意侵占該存款之行為。又依證人即上訴人
信用部複核專員劉梅祝之證詞，被上訴人就系爭更名事件自始即
謂其向客戶收取200元手續費，亦入帳200元，而劉梅祝任職信用
部年資逾40年，亦無法於複核時立即發現傳票少入帳100元，需
俟總結帳時始能發現錯誤；而被上訴人甫於108年3月11日轉任信
用部櫃檯人員，變更印鑑業務非其經常業務，不能排除其因業務
不熟悉及事務繁忙，致疏未以手工製作傳票方式入帳，且其於主
管糾正後即將程序補齊，亦難認其主觀上有侵占該100元手續費
之故意。被上訴人曾於105年間因帳目不符、遺失單據等情，致
遭記2小過處分，可見上訴人對於員工處理業務有疏失者，除解
僱外，尚有其他處罰方式可選用。被上訴人處理系爭二事件固有
疏失，而違反上開工作規則，惟所涉金額甚小，且上訴人未遭客
戶求償而受有財物損失，該客戶業務亦未流失，衡諸常情，難認
上訴人因被上訴人上開業務疏失，致其業務難以進行或因此遭受
重大損失，且被上訴人就系爭二事件之可責程度較上開受記過罰
分之事由為輕，難認被上訴人因系爭二事件之業務疏失行為，客
觀上已難期待雇主採用解僱以外之懲處手段以繼續其僱傭關係，
而有為懲戒性解僱之必要。是上訴人依勞基法第12條第1項第4款
規定終止兩造間勞動契約，顯違反平等原則及解僱最後手段性原
則，並不合法。從而，被上訴人請求確認兩造間僱傭關係存在，
及請求上訴人自109年2月起至其復職之日起，按月於每月1日給
付薪資3萬1900元，並附加法定遲延利息，為有理由，應予准許
等詞，為其判斷之基礎。
    惟查被上訴人收受莊○○所交付之存款後，有以機器清點現
金，為原審所認定；又證人莊○○於原審證稱：伊於辦理上開臨
櫃存款時，有交付被上訴人一張紙條，其上記載存款總額為8 萬
9000元，事後伊發現存款金額不符，即打電話給被上訴人，告知
伊係存款8萬9000 元，並請被上訴人核對上開紙條，被上訴人答
稱該紙條是記載8萬9000元無誤等語（見原審卷第283頁）；另依
上訴人所提通聯記錄、監視器錄影截圖畫面、交易分錄清單及存
款憑條所示，莊○○於108年12月27 日辦畢存款事務離開後，於
當日上午9時40分撥打電話予被上訴人，被上訴人於9時41分掛電
話後，未經清點現金即製作存款憑條，於9時43分將2000 元存入
鄭明政之帳戶（見一審卷第63、84、92、195至231頁），則上訴
人抗辯：被上訴人於收受存款後，既有以機器清點現金，復經莊
○○交付上開紙條供核對存款金額，而於莊○○告知存款金額有
誤後，未經清點現金，立即補存2000元差額，可見被上訴人明知
實際存款金額為8萬9000元，竟依誤載金額為8萬7000元之存款憑
條辦理，乃欲侵占該2000元差額等語，是否毫無足取？乃原審就
上開證據資料均恝置不論，遽謂被上訴人就系爭存款事件僅係處
理業務有疏失，自有判決不備理由之違誤。倘被上訴人確有侵占
上開存款之故意，則上訴人據以依勞基法第12條第1項第4款規定
終止兩造間勞動契約，是否有違解僱最後手段性原則？即非無再
予研求之餘地。上訴論旨，指摘原判決違背法令，求予廢棄，非
無理由。
    據上論結，本件上訴為有理由。依民事訴訟法第477條第1項
、第478條第2項，判決如主文。
中    華    民    國   110    年    10    月    21    日
                      最高法院勞動法庭  
                          審判長法官  高  孟  焄  
                                法官  蘇  芹  英  
                                法官  邱  璿  如  
                                法官  徐  福  晋  
                                法官  彭  昭  芬  
本件正本證明與原本無異
                                      書  記  官
中    華    民    國   110    年    10    月    26    日